臺灣雲林地方法院刑事判決
111年度易字第299號
公  訴  人  臺灣雲林地方檢察署檢察官
被      告  DANG VAN DOAN




上列被告因竊盜案件，經檢察官提起公訴（111年度偵字第3654
號），本院判決如下：
    主  文
DANG VAN DOAN共同犯攜帶兇器竊盜罪，共三罪，各處有期徒刑
柒月。應執行有期徒刑拾壹月。並於刑之執行完畢或赦免後，驅
逐出境。　
    事  實
一、DANG VAN DOAN(越南籍，中文名：鄧文團)與顏銘男(由本院
    另行審結)共同意圖為自己不法所有，基於加重竊盜之犯意
    聯絡，分別為下列犯行：
  ㈠於民國111年4月11日下午11時許，由顏銘男駕駛車牌號碼000
    0-00號自用小客車(下稱本案汽車)搭載DANG VAN DOAN，行
    經雲林縣○○鄉○○路00000號旁空地，見許春織所有之車牌號
    碼0000-00號自用小客車停放在該處，趁四下無人，由DANG 
    VAN DOAN持顏銘男所提供客觀上足以對人之生命、身體造成
    危險，可作為兇器使用之螺絲起子，竊取5278-MA號車牌共2
    面，得手後離去。
  ㈡於111年4月13日下午8時許，由顏銘男駕駛本案汽車搭載DANG
     VAN DOAN，行經雲林縣○○鎮○○里○○00000號前，見黃國民所
    有車牌號碼000-0000號自用小客車停放在該處，趁四下無人
    ，由DANG VAN DOAN持上開螺絲起子，竊取BED-5360號車牌
    共2面，得手後離去。
  ㈢於111年4月19日下午11時許，由顏銘男駕駛本案汽車搭載DAN
    G VAN DOAN，行經雲林縣○○鎮○○路0段000巷00號旁空地，見
    劉碧霞所有車牌號碼0000-00號自用小客車停放在該處，趁
    四下無人，由DANG VAN DOAN持上開螺絲起子，竊取6352-GM
    號車牌共2面，得手後離去。
二、嗣警方於111年4月21日上午10時許，持本院核發之搜索票，
    前往顏銘男位在雲林縣虎尾鎮之居所執行搜索，顏銘男與DA
    NG VAN DOAN均在場，警方當場在本案汽車上扣得6352-GM號
    車牌2面(已發還劉碧霞)及上開螺絲起子工具組1組，顏銘男
    再帶同警方前往雲林縣虎尾鎮虎尾溪旁(電桿虎化18分15K26
    42CD78)將5278-MA號車牌2面交警方扣案(已發還許春織)，
    而查悉上情。
    理  由
壹、程序方面
    本判決所引用被告DANG VAN DOAN以外之人於審判外之陳述
    ，檢察官及被告本院審理時對於證據能力均不爭執，迄於言
    詞辯論終結前亦未聲明異議(本院卷第152頁、第153頁、第2
    78頁至第283頁)，本院審酌上開證據資料作成時之情況，尚
    無違法不當及證明力明顯過低之瑕疵，而認為以之作為證據
    應屬適當，依刑事訴訟法第159條之5規定，均有證據能力。
貳、實體方面
一、認定犯罪事實所憑之證據及理由
    訊據被告固不否認其與顏銘男相識，及警方至顏銘男居所搜
    索時其在場之事實，惟矢口否認有何起訴意旨所載之攜帶兇
    器竊盜犯行，辯稱：我沒有跟顏銘男一起去偷車牌，3次偷
    竊的時候我都不在場，之前警詢、偵訊我承認是不實在的，
    我怕顏銘男為難我，我那時候還沒有想的很清楚，我是幫顏
    銘男工作，幫他照顧小孩云云(本院卷第85頁、第146頁、第
    148頁至第150頁)。經查：
　㈠顏銘男駕駛本案汽車，於上開時間前往上開地點，竊取上開3
    車輛之車牌，過程中有使用扣案螺絲起子工具組等情節，經
    顏銘男於警詢、偵訊時供承在案（偵卷第6頁至第7頁反面、
    第64頁反面至第65頁反面），又經證人即告訴人許春織、被
    害人黃國民、劉碧霞於警詢時證述確實（偵卷第13頁至第17
    頁反面），且有雲林縣警察局虎尾分局搜索扣押筆錄暨扣押
    物品目錄表、扣押物品收據各2份、路口監視器擷圖7張、現
    場蒐證及扣案物照片、雲林縣警察局虎尾分局111年6月1日
    函暨所附職務報告及路口監視器擷圖2張在卷可稽（偵卷第2
    4頁至第30頁、第34頁至第46頁)，與螺絲起子工具組1組扣
    案可佐，復為被告所不爭執(本院卷第148頁、第149頁)，此
    部分事實，首堪認定。
　㈡就竊取上開3臺車車牌過程，顏銘男於警詢時陳稱：本案汽車
    車主為我本人。我與DANG VAN DOAN於111年4月11日下午11
    時許在雲林縣元長鄉元南路上竊取5278-MA號車牌2面，於11
    1年4月19日下午11時許在雲林縣虎尾鎮竊取6352-GM號車牌2
    面，BED-5360號車牌也是我開本案汽車載DANG VAN DOAN，
    由DANG VAN DOAN使用六角鎖工具(即扣案螺絲起子工具組，
    下同)去拆車牌。我開車隨機找尋目標，DANG VAN DOAN下車
    使用螺絲起子工具組拆車牌，分工方式是我提出，DANG VAN
     DOAN同意，偷車牌是為了找尋行竊目標不會被發現等語（
    偵卷第6頁至第7頁反面）。於偵訊時陳稱：扣案的6352-GM
    號車牌2面、5278-MA號車牌2面、BED-5360號車牌2面，都是
    我跟DANG VAN DOAN一起偷的，1次在元長，1次在虎尾，還
    有1次在惠來。我開車載DANG VAN DOAN，DANG VAN DOAN下
    手偷，他使用我的螺絲起子工具組去拔車牌，偷回來是我在
    用，因為我們行竊時怕被警察捉到，所以才要偷車牌。BED-
    5360號車牌丟在水溝，把它丟掉才不會被警察搜索到等語(
    偵卷第64頁反面至第65頁反面)。顏銘男上開證述，就其與
    被告一同竊取上開3車輛之車牌，分工模式係顏銘男開車物
    色標的車輛，再由被告持顏銘男所提供之扣案螺絲起子工具
    組拔取車牌等犯罪情節，前後一致，無明顯瑕疵可指，又顏
    銘男與被告並無仇怨，經被告自陳在案(本院卷第85頁)，應
    無誣陷被告之動機。再案發後警方調閱路口監視器影像，於
    111年4月12日顏銘男即駕駛懸掛遭竊5278-MA號車牌之本案
    汽車搭載某人行駛在路上，以及於111年4月13日下午8時50
    分許本案車輛懸掛遭竊BED-5360號車牌行駛在路上，有卷附
    路口監視器影像擷圖可參(偵卷第36頁、本院卷第235頁至第
    237頁)，足以佐證顏銘男所陳具相當之可信度。
　㈢又上開111年4月12日顏銘男駕駛懸掛遭竊5278-MA號車牌之本
    案汽車搭載某人行駛在路上之影像擷圖，經警方提示予被告
    辨識後，經被告自承其就是副駕駛座之人，並簽名、捺印在
    案(偵卷第36頁)，足以佐證顏銘男證稱由其駕駛本案汽車搭
    載被告竊取上開車輛車牌等節非虛。此外，被告於警詢時自
    承：警方偵辦顏銘男涉嫌車牌竊盜案，並查獲失竊5278-MA
    號車牌2面、6352-GM號車牌2面，是顏銘男開他的車載我到
    現場，由我下車使用扣案螺絲起子工具組竊取車牌。我與顏
    銘男竊取車牌是要拿來掛在顏銘男車子上等語(偵卷第10頁
    至第12頁)。於偵訊時亦供稱：我有跟顏銘男一起去偷5278-
    MA號、BED-5360號、6352-GM號等3臺車的車牌，是顏銘男叫
    我跟他一起去，他說我是越南人，做事比較不容易被發現，
    他負責開車載我找目標，我下車使用顏銘男的扣案螺絲起子
    工具組拆車牌。偷這3次都是這種模式等語(偵卷第69頁至第
    70頁)。被告前開所陳，就與顏銘男如何分工、如何下手行
    竊，及竊取車牌之目的，核與顏銘男之證述大致相符，足認
    被告於警詢、偵查中之自白，應屬真實。再被告警詢、偵訊
    時均有越南語通譯在場，筆錄皆採一問一答方式，被告亦能
    針對警員、檢察官問題而自主陳述為明確之回答，檢察官亦
    已告知被告所為涉犯竊盜罪嫌，有警詢、偵訊筆錄在卷可參
    ，被告復自承其接受詢問、訊問時身體健康，神智清楚等情
    (本院卷第85頁、第147頁、第148頁)，參以被告自陳教育程
    度大學畢業，且在臺灣有相當工作經歷，足認其為智識能力
    正常且有充足社會經驗之成年人，故被告應當知悉承認犯罪
    之法律效果，若非確有其事，應無自陷己罪之必要；復衡酌
    一般人於案發之初之供述，確實較少權衡利害得失或受外力
    之干預影響，亦徵被告於警詢、偵訊時之陳述可採。綜合上
    情，被告與顏銘男共同為上開3次竊盜犯行，應足以認定。
　㈣被告雖於審判中改口否認其為監視器影像中之人，並否認為
    竊取犯行，改稱先前警、偵自白係怕遭到顏銘男為難云云，
    惟顏銘男自承犯行，應無構陷被告、為難被告之必要。被告
    又辯稱其幫顏銘男工作是幫忙照顧顏銘男小孩云云，但顏銘
    男始終未提及有僱用被告幫忙照顧小孩，且縱被告確有幫忙
    照顧小孩，亦無從遽以推論其未為本案犯行，無法採為對被
    告有利之認定。
　㈤扣案螺絲起子工具組，經當庭勘驗結果，是金屬材質，質地
    堅硬，具有相當的重量等情，有本院勘驗筆錄1份在卷可參(
    本院卷第283頁)，足認係客觀上足以對人之生命、身體、安
    全構成威脅，屬具有危險性之兇器無訛。
　㈥綜上，被告所辯屬事後卸責之詞，無可採信。本案事證明確
    ，被告犯行均堪認定，應依法論科。
二、論罪科刑之理由
  ㈠核被告就犯罪事實一㈠至㈢所為，均係犯刑法第321條第1項第3
    款之攜帶兇器竊盜罪。
  ㈡被告與顏銘男就本案3次犯行，均有犯意聯絡與行為分擔，皆
    應論以共同正犯。
  ㈢被告所為3次犯行，犯意各別，行為可分，應分論併罰。
  ㈣爰審酌被告率爾與顏銘男共同竊取他人物品，欠缺尊重他人
    財產權觀念，破壞社會秩序，所為實不可取。另考量被告犯
    後先坦承犯行，惟嗣後否認之犯後態度，其與顏銘男之分工
    ，竊取之動機、目的、手段，及其中4面車牌已尋獲發還被
    害人，另外2面則未尋獲等情節；參以被告無刑事前科，有
    臺灣高等法院被告前案紀錄表1份在卷可查(本院卷第249頁)
    ，是其素行尚可，另酌以被告自陳大學畢業，育有1名子女
    ，目前由被告父母照顧，被告配偶已過世，為了賺錢養育子
    女而來臺灣工作等一切情狀(本院卷第286頁)，分別量處如
    主文所示之刑。並衡酌被告所犯3次竊盜罪，犯罪時間間隔
    非長，均為財產犯罪之罪質，暨法律之外部性及內部性界限
    、刑罰經濟及恤刑之目的、刑罰邊際效應隨刑期而遞減及行
    為人所生痛苦隨刑期而遞增等節，定其應執 行之刑如主文
    。
三、沒收
　㈠被告與顏銘男竊得之5278-MA號、6352-GM號車牌各2面已分別
    發還許春織、劉碧霞，有贓物認領保管單2紙在卷可稽(偵卷
    第32頁、第33頁)，足認已合法發還被害人；另BED-5360號
    車牌2面並未扣案，顏銘男並供稱已經丟棄無法找回等語(偵
    卷第15頁)，酌以車牌本身價值低微，且可透過向監理機關
    辦理車牌遺失繳銷登記使之失其效用，不再具有財產價值，
    是沒收欠缺刑法上重要性，為免將來執行困難，不予宣告沒
    收。
　㈡被告前於警詢時雖稱：幫顏銘男工作1天2,000元等語(偵卷第
    10頁反面)，惟顏銘男稱：我是跟DANG VAN DOAN談好如有竊
    取到他人有價值物品，我分7成，他分3成；我沒有給DANG V
    AN DOAN錢等語(偵卷第8頁反面、第64頁反面)。是卷內並無
    證據被告本案有自顏銘男處取得報酬，尚無從諭知沒收此部
    分犯罪所得。
　㈢被告持作本案犯行所用扣案螺絲起子工具組1組，為顏銘男所
    有，經顏銘男陳述確實，故不於被告所犯項下宣告沒收。
四、外國人受有期徒刑以上刑之宣告者，得於刑之執行完畢或赦
    免後，驅逐出境，刑法第95條定有明文。查被告係越南籍之
    外國人，原經勞動部許可入境工作，惟居留效期已於111年1
    月21日屆滿，有居留外僑動態管理系統查詢資料1份在卷可
    參(本院卷第117頁)，是被告目前在我國已無合法居留權源
    ，其於非法居留期間為本案犯行而受有期徒刑以上刑之宣告
    ，已不適宜在我國繼續居留，爰依刑法第95條規定，諭知於
    刑之執行完畢或赦免後，驅逐出境。
據上論斷，應依刑事訴訟法第299條第1項前段，判決如主文。
本案經檢察官周至恒提起公訴，檢察官林豐正到庭執行職務
中　　華　　民　　國　　111 　年　　8 　　月　　 2　　日
                  刑事第一庭  法  官  黃麗竹　
以上正本證明與原本無異。　　　　　　　　　
如不服本判決應於收受送達後20日內向本院提出上訴書狀，並應
敘述具體理由；其未敘述上訴理由者，應於上訴期間屆滿後20日
內向本院補提理由書（須按他造當事人之人數附繕本），切勿逕
送上級法院。
告訴人或被害人如對於本判決不服者，應具備理由請求檢察官上
訴，其上訴期間之計算係以檢察官判決正本送達之日期為準。
                              書記官  黃嫀文
中　　華　　民　　國　　111 　年　　8 　　月　　3 　　日

附錄本案論罪科刑法條全文：
中華民國刑法第321條
犯前條第一項、第二項之罪而有下列情形之一者，處6月以上5年
以下有期徒刑，得併科50萬元以下罰金：
一、侵入住宅或有人居住之建築物、船艦或隱匿其內而犯之。
二、毀越門窗、牆垣或其他安全設備而犯之。
三、攜帶兇器而犯之。
四、結夥三人以上而犯之。
五、乘火災、水災或其他災害之際而犯之。
六、在車站、港埠、航空站或其他供水、陸、空公眾運輸之舟、
    車、航空機內而犯之。
前項之未遂犯罰之。